臺灣高等法院臺中分院刑事判決
111年度上訴字第1386號
上  訴  人  
即  被  告  林岳鉉




選任辯護人  陳彥仰律師（法扶律師）
上列上訴人因違反毒品危害防制條例案件，不服臺灣臺中地方法
院110年度訴字第2319號中華民國111年3月22日第一審判決（起
訴案號：臺灣臺中地方檢察署110年度偵字第34184號、第37097
號），提起上訴，本院判決如下：
    主  文
原判決關於販賣第三級毒品未遂罪（含沒收）及定應執行刑部分
，均撤銷。
甲○○販賣第三級毒品未遂，累犯，處有期徒刑貳年拾月，扣案如
附表編號2、4、8所示之物，均沒收。
其餘上訴駁回（即原判決關於販賣第三級毒品而混合二種以上之
毒品未遂罪部分）。
上開撤銷改判部分與上訴駁回部分所處之刑，應執行有期徒刑參
年貳月。
    犯罪事實
一、甲○○明知4-甲基甲基卡西酮、甲基-N,N-二甲基卡西酮、硝
    甲西泮、愷他命均屬毒品危害防制條例第2條第2項第3款所
    列管之第三級毒品；硝西泮屬同條第2項第4款所列管之第四
    級毒品，均不得非法持有、販賣。竟為下列行為：
(一)其意圖營利，基於販賣混合第三級毒品4-甲基甲基卡西酮、
    甲基-N，N-二甲基卡西酮、硝甲西泮及第四級毒品硝西泮之
    犯意，於民國110年8月間，以其所有如附表編號7所示行動
    電話（下稱A行動電話）登入通訊軟體微信暱稱「豪神娛樂
    城」、「汽機車租賃。營」（ID「a0000000」），以微信廣
    告助手功能，向不特定人散布販賣摻雜上開毒品之毒飲料包
    訊息，適有3482-A1（真實姓名年籍詳真實姓名對照表）收
    到上開販賣毒品廣告訊息，乃配合警方喬裝為買家，於110
    年8月11日以微信向甲○○詢問購買毒品之事，雙方約定以新
    臺幣(下同) 500元為代價交易摻雜混合上開毒品成分之飲料
    包1包，甲○○以此方式兜售上開混合第三、四級毒品成分之
    飲料包，而著手為販賣毒品行為。嗣於同日下午4時44分許
    ，甲○○駕駛牌照號碼RAF-0257號租賃小客車至臺中市○區○○
    路00○0號前，將如附表編號1所示混合上開毒品成分之飲料
    包1包交付3482-A1，並向3482-A1收取價金500元後離去，惟
    因3482-A1欠缺購買毒品之真意，甲○○因而販賣第三、四級
    毒品而混合二種以上之毒品未遂，3482-A1則將該毒品飲料
    包交予警方扣案。
(二)其意圖營利，基於販賣第三級毒品愷他命之犯意，以其所有
    如附表編號4所示行動電話（下稱B行動電話）登入微信暱稱
    「法拉利租賃24H。暫休」（ID「Qaqa08888」），於110年8
    月26日至同年8月28日間，向3482-A1發送內容為「我是『汽
    機車租賃。營』」、「車到摟」、「晚上好，趕快來電」等
    表示毒品到貨之訊息；並於110年10月10日至同年10月18日
    間，持續向不特定成年人發送內容為「1天2200，2天4000、
    500，4天7800，買10送2、5000」等表示愷他命1公克售價22
    00元、2公克售價4000元、4公克售價7800元之訊息，以此方
    式兜售愷他命，而著手為販賣毒品行為，再於110年10月13
    日或同年10月14日凌晨2、3時許，在臺中市○里區○○路00號
    大里國小附近，以8萬多元向姓名年籍不詳之成年人購得愷
    他命（另持有內含第三級毒品成分之錠劑部分，業經原審不
    另為無罪諭知確定），並將愷他命分裝成1罐、50包，供伺
    機對外販售，惟尚未售出而未遂。嗣於110年10月20日晚間6
    時2分許，其駕駛牌照號碼BCK-1662號自用小客車停放在臺
    中市○○區○○路000○00號「巧園汽車旅館」308號房前，為警
    持拘票當場拘提，並經其同意後搜索，扣得如附表編號2、4
    、7、8所示之物，而查悉上情。　　
二、案經臺中市政府警察局第二分局報告臺灣臺中地方檢察署檢
    察官偵查起訴。
    理  由
一、程序說明及證據能力部分：
(一)刑事訴訟法第348條已於110年6月16日修正公布、同年月18
    日施行，修正後該條規定「上訴得對於判決之一部為之。對
    於判決之一部上訴者，其有關係之部分，視為亦已上訴。但
    有關係之部分為無罪、免訴或不受理者，不在此限。上訴得
    明示僅就判決之刑、沒收或保安處分一部為之。」且依其立
    法理由：「本項但書所稱『無罪、免訴或不受理者』，並不以
    在主文內諭知者為限，即第一審判決就有關係之部分於理由
    內說明不另為無罪、免訴或不受理之諭知者，亦屬之」。
　　本案檢察官並未就上訴人即被告甲○○（下稱被告）提起上訴
    ，被告則僅就原審判決有罪部分提起上訴，是原審判決關於
    被告不另為無罪諭知部分，已經確定，不在本院第二審審理
    範圍內，核先敘明。
(二)按被告以外之人於審判外之言詞或書面陳述，除法律有規定
    者外，不得作為證據，刑事訴訟法第159條第1項定有明文；
    復按被告以外之人於審判外之陳述，雖不符前4條之規定，
    而經當事人於審判程序同意作為證據，法院審酌該言詞陳述
    或書面陳述作成時之情況，認為適當者，亦得為證據；當事
    人、代理人或辯護人於法院調查證據時，知有第159條第1項
    不得為證據之情形，而未於言詞辯論終結前聲明異議者，視
    為有前項之同意，同法第159條之5規定甚明。本案所據以認
    定被告犯罪事實之證據，其中屬傳聞證據部分，因檢察官、
    被告與辯護人於本院準備程序、審理迄言詞辯論終結前，均
    未對於證據能力聲明異議（見本院卷第81頁、第107頁至第1
    18頁），本院審酌各該證據之取得或製作過程無違法或不當
    之情況，認以之為本案判斷之依據為適當，是該傳聞證據均
    具有證據能力。
(三)本案所引用之非供述證據，經本院依法踐行調查證據程序，
    檢察官及被告均同意各該證據有證據能力，且亦查無依法應
    排除其證據能力之情形，是後述所引用非供述證據之證據能
    力亦均無疑義，併此敘明。
二、認定犯罪事實所依憑之證據及理由：
(一)上開犯罪事實，業經被告於警詢、偵查、原審訊問、準備程
    序、審理及本院準備程序、審理時均坦承不諱（見110年度
    偵字第34184號卷一《下稱偵一卷》第29頁至第43頁、第231頁
    至第234頁、原審聲羈卷第20頁、原審卷第30頁至第31頁、
    第71頁、第105頁至第111頁、本院卷第79頁、第116頁），
    核與證人3482-A1於警詢、偵訊證述其與被告聯繫、交易情
    節（見偵一卷第69頁至第75頁、第80頁、110年度偵字第341
    84號卷二《下稱偵二卷》第9頁至第11頁）；證人龔意清於警
    詢及偵訊證述其與被告在「巧園汽車旅館」為警搜索、員警
    扣得如附表編號2至8所示之物，被告有以微信暱稱「法拉利
    租賃24H。暫休」對其發送兜售毒品廣告簡訊等情（見偵一
    卷第49頁至第51頁、第57頁至第61頁、第275頁至第276頁）
    ，大致相符，復有3482-A1指認犯罪嫌疑人紀錄表（見偵二
    卷第19頁至第20頁）、3482-A1與微信暱稱「豪神娛樂城」
    暨「汽機車租賃。休」暨「汽機車租賃。營」暨「汽機車租
    賃。外出晚點回來」對話截圖（見偵一卷第139頁至第171頁
    ；偵二卷第27頁至第35頁）、110年8月11日交易蒐證相片（
    見偵一卷第173頁至第175頁）、尊宏小客車租賃有限公司租
    約（見110年度偵字第37097號卷第121頁）、翻拍3482-A1持
    用行動電話微信通訊錄「法拉利租賃24H。暫休」畫面及對
    話截圖（見偵一卷第81頁至第89頁）、臺中市政府警察局第
    二分局扣押筆錄及扣押物品目錄表、扣案毒品飲料包相片（
    見偵一卷第91頁至第99頁、第177頁）、衛生福利部草屯療
    養院110年8月27日草療鑑字第1100800390號鑑驗書（見偵一
    卷第311頁）、翻拍B行動電話及附表編號5行動電話微信暱
    稱「法拉利租賃24H。暫休」首頁及所發送訊息畫面相片、
    翻拍龔意清持用行動電話微信訊息畫面相片（見偵一卷第18
    7頁至第199頁）、臺中市政府警察局第二分局搜索扣押筆錄
    及扣押物品目錄表、搜索現場及扣案物相片（見偵一卷第10
    5頁至第113頁、第179頁至第185頁、第301頁至第303頁）、
    衛生福利部草屯療養院110年11月2日草療鑑字第1101000536
    號鑑驗書、衛生福利部草屯療養院110年11月17日草療鑑字
    第1101000537號鑑驗書（見偵一卷第313頁至第335頁）附卷
    可稽及附表編號1至2、4、7、8所示物品扣案可佐，足認被
    告前揭任意性之自白，核與事實相符，堪以採信。
(二)按販賣毒品之所謂販賣行為，須行為人主觀上有營利意圖，
    且客觀上有販入或賣出毒品行為，即足構成，至於實際上是
    否已經獲利，則非所問；必也始終無營利之意思，而以原價
    或低於原價有償讓與他人，方難謂為販賣行為，而僅得以轉
    讓罪論處（最高法院93年度台上字第1651號、108年度台上
    字第3714號判決意旨參照）。而衡以近年來毒品之濫用，危
    害國民健康與社會安定日益嚴重，治安機關對於販賣或施用
    毒品之犯罪行為，無不嚴加查緝，各傳播媒體對於政府大力
    掃毒之決心亦再三報導，已使毒品不易取得且物稀價昂，苟
    被告於有償交付毒品之交易過程中無利可圖，縱屬至愚，亦
    無甘冒被取締移送法辦判處重刑之危險而平白從事上開毒品
    交易之理，是其販入之價格必較其出售之價格為低，而有從
    中賺取買賣價差或量差牟利之意圖及事實，應屬合理認定。
    又販賣毒品係違法行為，非可公然為之，而毒品於市場上亦
    無公定之價格，係可任意分裝增減分量及純度，且每次買賣
    之價格、數量，亦隨時依供需雙方之關係深淺、資力、需求
    量、對行情之認知、來源是否充裕、查緝是否嚴緊、購買者
    被查獲時供述購買對象之可能風險之評估等因素，而異其標
    準，機動調整，非可一概論之。從而販賣之利得，除非經行
    為人詳細供出所販賣之毒品之進價及售價，且數量俱臻明確
    外，實難察得其交易實情，然販賣者從價差或量差中牟利，
    方式雖異，惟其販賣行為在意圖營利則屬同一。從而，舉凡
    有償交易，除足以反證其確係另基於某種非圖利本意之關係
    外，通常尚難因無法查悉其精確之販入價格，作為是否高價
    賣出之比較，諉以無營利之意思而阻卻販賣犯行之追訴。本
    案被告前揭犯罪事實欄所示交付毒品犯行，係屬約定取得價
    款之有償行為，倘非有利可圖，自無平白甘冒觸犯重罪之風
    險交付毒品之理。況被告於警詢時供稱：販賣1包毒品飲料
    包賺200元等語（見偵一卷第41頁），並於原審審理時供稱
    ：賣1公克的愷他命，可以賺1、2百元等語（見原審卷第109
    頁），足認被告主觀上確具有營利以牟取價差之意圖甚明。
(三)至公訴意旨雖認犯罪事實欄一㈡部分，被告所為僅係犯持有
    第三級毒品純質淨重5公克以上罪嫌等語。惟：
　⒈按行為人是否著手犯罪行為，應就其主觀犯意及客觀行為綜
    合判斷，倘行為人已開始與犯罪構成要件有必要關聯性之行
    為，對該法律所保護之法益構成直接危險時，即屬著手。就
    販賣毒品而言，販賣毒品者已進行兜售，或與購毒者為買賣
    之磋商，均已對禁止販賣毒品所欲保護之法益造成直接而密
    切之危險，即已該當著手毒品之販賣（最高法院110年度台
    上字第5054號判決參照）。次按毒品危害防制條例第4條第1
    項至第4項規定之販賣毒品罪，該條文所指「販賣」，依其
    文義雖具有多義性，然從立法目的及法律規範體系探究其內
    涵，該販賣毒品罪所稱之「販賣」，乃著重在出售，係指銷
    售之行為，而非單指以營利為目的而購入毒品之情形。換言
    之，販賣毒品罪之處罰基礎，在於行為人意圖營利將持有之
    毒品有償讓與他人，使毒品擴散蔓延，該罪之惡性表徵在其
    散布之意涵，因此行為人意圖營利而購入毒品，其主觀上雖
    有銷售營利之意欲，客觀上並有購入毒品之行為，惟仍須有
    「對外銷售」之行為或表徵，始為販賣行為之具體實行。而
    此所稱之「對外銷售」，自買賣毒品之二面關係以觀，並不
    以買賣雙方親洽或藉由通訊設備而聯繫毒品交易為限；倘賣
    方已著手進行行銷、宣傳或廣告（例如透過電子媒體、通訊
    軟體或網際網路），而對不特定人或特定多數人宣傳或散布
    其販賣毒品之訊息以招攬買主者，其所為已對整體國民身心
    健康形成直接而具體之危險，即屬已開始實行足以與販賣毒
    品罪構成要件之實現具有必要關聯性之對外銷售行為，而達
    著手販賣之階段。又倘行為人基於販賣營利意圖，已應買主
    之要約而購入毒品，或已先向不特定人或特定多數人行銷後
    ，再購入毒品等情形，就其前後整體行為以觀，均已對販賣
    毒品罪所保護之法益形成直接而具體之危險，而達販賣毒品
    罪之著手階段，自不待言（最高法院110年度台上字第440號
    判決參照）。
　⒉查被告有於110年8月26日至同年8月28日間、110年10月10日
    至同年10月18日間，分別傳送上開兜售毒品廣告簡訊予證人
    3482-A1、龔意清或不特定成年人等情，有上開證人3482-A1
    持用行動電話、證人龔意清持用行動電話之微信畫面及對話
    截圖、被告持用之B行動電話及附表編號5行動電話發送訊息
    畫面相片在卷可考。又被告於原審審理時供稱：「(審判長
    問:警方所作翻拍照片中，有110年10月10日至110年10月18
    日的截圖，上面所寫『一天2200，二天4000，四天7800』這些
    是什麼意思？)是想要賣愷他命的價錢，但是沒有去賣。(審
    判長問:你承認110年10月13日及14日所買的毒品是因為打算
    要賣出，所以用微信散播有關愷他命價格的廣告？)是。(審
    判長問:購入毒品後若有散布毒品價格廣告的行為，已經是
    著手販賣行為，故已涉及販賣第三級毒品未遂，這部分你是
    否認罪？）我認罪，這些愷他命是我自己用扣案的夾鏈袋分
    裝的。(審判長問:一天兩千二，兩天四千，是指愷他命多少
    ？)一公克兩千二，兩公克四千，四公克七千八的意思。(審
    判長問:賣一公克的愷他命，可以賺多少錢？）一兩百元。(
    審判長問:扣案的愷他命，你分成1克、2克與4克？)是。」
    等語（見原審卷第107頁至第109頁）。參以扣案愷他命確係
    經分裝為1罐、50包，且該50包愷他命之重量大致可分為三
    類（即淨重0.6公克至0.7公克、1.5公克至1.7公克、3.6公
    克至3.7公克等），有上開扣案物相片、衛生福利部草屯療
    養院鑑驗書可佐，是堪認被告有透過通訊軟體發送兜售愷他
    命訊息予買家，且於販入愷他命後予以分裝以待販賣，依上
    開說明，此行銷、宣傳或廣告再購入毒品之行為已對販賣毒
    品罪所保護之法益形成直接而具體之危險，屬犯罪構成要件
    有必要關聯性之行為，已達販賣毒品罪之著手階段無誤。從
    而，就被告主觀上而言，其購入愷他命在取得貨源，目的乃
    在遂行販賣，而非另行起意為單純持有行為，是公訴意旨容
    有誤會，附此敘明。　
(四)綜上，本件事證已臻明確，被告犯行洵堪認定，自應依法論
    科。　　
三、論罪及刑之加重、減輕事由：
(一)查愷他命、4-甲基甲基卡西酮、甲基-N,N-二甲基卡西酮、
    硝甲西泮均係毒品危害防制條例所定之第三級毒品，硝西泮
    則係同條例所定之第四級毒品，均不得非法販賣或無正當理
    由擅自持有。又毒品危害防制條例第9條第3項規定：「犯前
    5條之罪（按即毒品危害防制條例第4條至第8條）而混合二
    種以上之毒品者，適用其中最高級別毒品之法定刑，並加重
    其刑至二分之一。」本條項所稱之「混合」，係指將二種以
    上之毒品摻雜調合，無從區分而言（如置於同一包裝）。考
    其立法目的，係因目前毒品查緝實務，施用混合毒品之型態
    日益繁多，且因混合毒品之成分複雜，施用後所造成之危險
    性及致死率均高於施用單一種類者，為加強遏止混合毒品之
    擴散，爰增定犯毒品危害防制條例第4條至第8條之罪，而有
    混合二種以上毒品之情形者，加重其刑至二分之一。且此規
    定係屬刑法分則之加重，為另一獨立之犯罪型態。本案被告
    所販賣如附表編號1所示之毒品飲料包經送鑑結果，經檢出
    第三級毒品4-甲基甲基卡西酮、甲基-N,N-二甲基卡西酮、
    硝甲西泮及第四級毒品硝西泮成分，乃於同一包裝內摻雜調
    合二種以上之毒品，而無從區分，自屬毒品危害防制條例增
    定第9條第3項所稱之混合二種以上毒品之犯罪類型。是核被
    告犯罪事實欄一㈠所為，係犯毒品危害防制條例第9條第3項
    、第4條第6項、第3項及第4項之販賣第三級毒品而混合二種
    以上之毒品未遂罪（被告持有如附表編號1所示第三級毒品
    ，純質淨重未達5公克以上，即無持有之低度行為，應為販
    賣之高度行為所吸收情形）。另核被告就犯罪事實欄一㈡所
    為，係犯毒品危害防制條例第4條第6項、第3項之販賣第三
    級毒品未遂罪，被告因販賣第三級毒品未遂而持有第三級毒
    品純質淨重5公克以上之低度行為，應為販賣第三級毒品未
    遂之高度行為所吸收，不另論罪。公訴意旨認被告係犯毒品
    危害防制條例第11條第5項之持有第三級毒品純質淨重5公克
    以上罪嫌，容有未洽，惟本件基本社會事實同一，本院自得
    逕予變更起訴法條，且本院於審理中當庭告知被告另有上開
    法條之適用，並命其併為辯明、辯論，程序上足以保障被告
    防禦權之行使，併此敘明。被告就上開販賣第三級毒品而混
    合二種以上之毒品未遂罪、販賣第三級毒品未遂罪，犯意各
    別，行為互殊，應予分論併罰。
(二)刑之加重及減輕事由：
　⒈被告販賣第三級毒品而混合二種以上之毒品未遂，應依毒品
    危害防制條例第9條第3項規定，除適用其中最高級別即販賣
    第三級毒品之法定刑外，並加重其刑。　　　　　
　⒉被告前因妨害自由案件，經原審法院以108年度訴字第1288號
    判決判處有期徒刑4月確定，於109年1月31日易科罰金執行完
    畢等情，有臺灣高等法院被告前案紀錄表在卷可稽（見本院
    卷第57頁至第62頁），其於有期徒刑執行完畢後，5年內故
    意再犯本件有期徒刑以上之各罪，均為累犯，且考量被告上
    開所犯前案之罪質雖與本案不同，然二者均屬故意犯罪，且
    被告係於上揭前案所示之刑執行完畢後，未及二年即再為本
    件販賣毒品未遂犯行，堪認其具有對於刑罰之反應力薄弱之
    特別惡性，實尚難認被告有司法院釋字第775號解釋所指「
    於不符合刑法第59條所定要件之情形下，致生行為人所受之
    刑罰超過其所應負擔罪責之個案，其人身自由因此遭受過苛
    之侵害部分，對人民受憲法第8條保障之人身自由所為限制
    ，不符憲法罪刑相當原則，牴觸憲法第23條比例原則」之情
    形，故本院認為依刑法第47條第1項之規定，對被告所為前
    開販賣毒品未遂罪均予以加重其刑，並無其所受刑罰超過所
    應負擔罪責而致其人身自由因此遭受過苛之侵害情事，自應
    分別依刑法第47條第1項之規定加重其刑，並就販賣第三級
    毒品而混合二種以上毒品未遂部分依法遞加之。又按刑事大
    法庭之裁定，除因依法院組織法第51條之10規定，對提案庭
    提交之案件有拘束力外，基於預測可能性及法安定性之精神
    ，並無溯及既往之效力。故本裁定宣示前各級法院所踐行之
    訴訟程序及裁判，與本裁定意旨不符者，尚無從援引為上訴
    或非常上訴之理由。是以，於本裁定宣示前，下級審法院在
    檢察官未主張或盡其舉證、說明責任之情形下，業依職權調
    查，因而論以累犯，本乎前科形成累犯處斷刑或作為宣告刑
    事由之裁量，只須滿足其一，其評價即足，上級審法院自不
    能據以撤銷原判決，應予指明（最高法院110年度台上大字
    第5660號裁定意旨參照）。本件檢察官於起訴書雖未主張被
    告構成累犯之事實，且於原審審理時，就後階段應加重其刑
    之事項，亦未具體指出證明方法，原審是依職權調查結果，
    依累犯規定加重其刑，但因原審是在最高法院刑事大法庭11
    0年度台上大字第5660號裁定意旨前判決，基於預測可能性
    及法安定性之精神，上開裁定並無溯及既往之效力，自不能
    據此指謫原判決裁量有所不當，併予說明。
　⒊被告已著手於販賣第三級毒品而混合二種以上之毒品及販賣
    第三級毒品之構成要件之實行，惟未生販售予他人之犯罪結
    果，屬未遂犯，衡酌被告犯罪之情狀，應均依刑法第25條第
    2項規定，予以減輕其刑，就販賣第三級毒品而混合二種以
    上毒品未遂部分，依法先遞加後減之；就販賣第三級毒品未
    遂部分，則先加後減之。
　⒋按刑事訴訟法第95條第1項第1款前段、第96條分別規定「訊
    問被告應先告知犯罪嫌疑及所犯所有罪名。」、「訊問被告
    ，應與以辯明犯罪嫌疑之機會；如有辯明，應命就其始末
    連續陳述；其陳述有利之事實者，應命其指出證明之方法。
    」此一訊問被告前，應先踐行之程序，屬刑事訴訟之正當程
    序，於偵查程序同有適用。如司法警察或檢察官於訊問被告
    時，或未告知其犯罪嫌疑及所犯所有罪名，或未予被告辨明
    犯罪嫌疑之機會，或被告如有辨明，未命就其始末連續陳述
    ，進而影響被告充分行使其防禦權或本應享有刑事法規所賦
    予之減刑寬典時，法院即應本於該刑事法規所賦予減刑寬典
    之立法意旨及目的，妥慎考量被告於偵查中就符合該刑事法
    規所賦予減刑寬典之前提要件，是否因違反上開程序規定，
    因而影響被告防禦權之行使及刑事法規賦予減刑之寬典時，
    即應為有利於被告之認定。修正前毒品危害防制條例第17條
    第2項規定：「犯第4條至第8條之罪於偵查及審判中均自白
    者，減輕其刑。」有無符合偵查中自白之要件，應就被告所
    述之實質內容是否涉及「自己之犯罪事實全部或主要部分的
    承認或肯定」，而有助於犯罪之偵查為判斷。再因犯罪事實
    乃犯罪之全部活動及其結果，於有相當歷程時，本難期被告
    能作全面之供述，故上揭刑事訴訟法明定被告如有辯明，應
    命就其始末連續陳述，以保障被告權益。從而，判斷被告有
    無於偵查中自白，自應參酌卷內相關之證據，綜合及探究被
    告「前後供述之真意」，尤其被告於司法警察訊問時對自己
    之犯罪事實全部或主要部分已為肯認，不能以其於檢察官訊
    問時就部分犯罪過程予以辯明，即認其未於偵查中自白（最
    高法院110年度台非字第169號判決意旨參照）。被告就犯罪
    事實欄一㈠所示犯行，迭於警詢、偵查、原審及本院審理時
    坦認在卷；至犯罪事實一㈡所示犯行，被告於110年10月21日
    警詢時經警方詢以：「（問：警方檢視龔逸清與你使用之法
    拉利租賃、24H、暫休聊天記錄，你多次發送廣告訊息：飲
    品，1：500、10：4500、1斤2200、2斤3800、4斤7500是何
    意思？）毒品咖啡包1包新臺幣500元，10包新臺幣4500元，
    後面是愷他命1公克新臺幣2200元、2公克新臺幣3800元，4
    公克新臺幣7500元。」有警詢筆錄附卷可稽（頁數見前），
    再佐以前揭翻拍B行動電話及附表編號5行動電話微信暱稱「
    法拉利租賃24H。暫休」首頁及所發送訊息畫面相片、翻拍
    龔意清持用行動電話微信訊息畫面相片，被告所發送之手機
    廣告訊息，時間係自110年10月10日至同年月18日，顯見被
    告就其於110年10月13日或同年10月14日凌晨2、3時許，在
    臺中市○里區○○路00號大里國小附近，以8萬多元向姓名年籍
    不詳之成年人購得愷他命後伺機販售乙節，已於警詢中自白
    在卷；又稽諸同日檢察官訊問筆錄（見偵一卷第231頁至第2
    35頁），檢察官僅籠統訊問被告購買愷他命目的，並未就被
    告可能涉犯此部分販賣未遂之罪名告知，亦未就犯罪詳細情
    節加以訊問明白並究明被告真意，之後未為任何訊問程序，
    即以被告係犯持有第三級毒品純質淨重5公克以上罪嫌予以
    起訴，顯已影響被告充分行使其防禦權或本應享有刑事法規
    所賦予之減刑寬典，衡諸上開最高法院判決意旨，自應為有
    利於被告之認定，應認被告就犯罪事實欄一㈡所示販賣第三
    級毒品未遂犯行，已於偵查中有所自白，其後更於原審、本
    院均自白在卷。是就被告前揭犯行，應依毒品危害防制條例
    第17條第2項規定，均減輕其刑，並就販賣第三級毒品而混
    合二種以上毒品未遂部分，依法先遞加後遞減之；就販賣第
    三級毒品未遂部分，則先加後遞減之。
　⒌按犯第4條至第8條、第10條或第11條之罪，供出毒品來源，
    因而查獲其他正犯或共犯者，減輕或免除其刑，毒品危害防
     制條例第17條第1項定有明文。而所稱之「供出毒品來源，
    因而破獲」，係指被告供出毒品來源之有關資料，諸如前手
     之姓名、年籍、住居所或其他足資辨別之特徵等，使調查
    或 偵查犯罪之公務員因而對之發動調查或偵查並破獲者而
    言。查被告於警詢及偵訊時雖供述其毒品飲料包來源為「阿
    嘉」，愷他命及錠劑來源為「邱彥翰」，然未供出「阿嘉」
    之具體線索供查證，且本件檢警迄未因被告供述而查獲邱彥
    翰有何違反毒品危害防制條例情事等節，有臺中市政府警察
    局第二分局111年2月7日中市警二分偵字第1110004645號函
    及偵查報告書、臺灣臺中地方檢察署111年2月7日中檢謀帝1
    10偵34184字第1119012212號函在卷可考（見原審卷第87頁
    至第91頁），是本件並未有因被告之供述而查獲其他正犯或
    共犯之情事，難認有毒品危害防制條例第17條第1項規定之
    適用。
　⒍按刑法第59條所規定之酌量減輕其刑，係裁判上之減輕，必
    以犯罪之情狀顯可憫恕，認為科以最低度刑仍嫌過重者，始
    有其適用。如別有法定減輕之事由者，應優先適用法定減輕
    事由減輕其刑後，猶嫌過重時，方得為之（最高法院98年度
    台上字第6342號判決意旨參照）。是衡酌刑法第59條規定之
    適用，必須犯罪另有特殊之原因與環境，在客觀上足以引起
    一般同情，認為即予宣告法定低度刑期尤嫌過重者，始有其
    適用，而禁絕毒品政策，乃世界先進國家之共識，凡具有一
    般智識之人，均能有所知悉瞭解，被告自難諉為不知，其為
    牟私利而為販賣毒品予他人，殘害國民身心健康至鉅，嚴重
    破壞社會秩序，惡性難謂輕微，又被告前因販賣第三級毒品
    未遂犯行，為警於109年12月9日查獲，並經原審法院以110
    年度訴字第1274號判決判處有期徒刑2年2月確定（判決見偵
    二卷第37頁至第44頁）、上開臺灣高等法院被告前案紀錄表
    在卷可考，竟不知警惕，仍於該案審理期間再為本件犯行，
    衡諸本案犯罪情節，難認在客觀上有何足引起一般人同情而
    確可憫恕之情，況其犯罪事實欄所示犯行，已依刑法第25條
    第2項後段及毒品危害防制條例第17條第2項規定次遞減輕其
    刑，更無情輕法重之憾，是本件尚無刑法第59條酌減其刑規
    定適用之餘地，併此說明。
四、本院將原判決上訴駁回部分（指原判決就被告販賣第三級毒
    品而混合二種以上毒品未遂罪部分）：
(一)原審就被告所犯販賣第三級毒品而混合二種以上毒品未遂罪
    部分，認為事證俱屬明確，適用毒品危害防制條例第9條第3
    項、第4條第6項、第3項、第4項、第17條第2項、第19條第1
    項，刑法第11條、第25條、第47條第1項、第38條第1項、第
    2項、第38條之1第1項、第3項等規定，並審酌被告前已因另
    案販毒為警查獲，竟無視毒品對社會秩序及國民健康危害至
    深且鉅，又嚴重影響社會治安，而以透過網際網路散布販毒
    廣告之方式為本案販賣毒品未遂犯行，肇生他人施用毒品之
    風險，戕害國民身心健康，且有滋生其他犯罪之可能，惟本
    案係販賣未遂，被告已坦認犯罪，態度尚可等情，兼衡其自
    述學歷、家庭工作生活狀況（見原審卷第111頁至第112頁）
    等一切情狀，量處有期徒刑2年8月，並就沒收部分說明：「
    本件扣案如附表編號1所示之毒品，屬不受法律保護之違禁
    物，應依刑法第38條第1項規定，諭知沒收，上開毒品經鑑
    驗耗用之部分因已滅失，故不另為沒收之諭知，又用以包裹
    上開毒品之包裝袋，因與其內之毒品顯難析離，自應併予沒
    收之。」「扣案如附表編號7所示之物，係被告用與3482-A1
    聯絡、磋商毒品交易之用，業據被告於本院審理時坦認（見
    原審卷第109頁），堪認均係供本件犯罪所用之物，自應依
    毒品危害防制條例第19條第1項規定，諭知沒收。」「被告
    就犯罪事實欄一㈠犯行所收取之價金500元，應依刑法第38條
    之1第1項、第3項規定諭知沒收，於全部或一部不能沒收或
    不宜執行沒收時，追徵其價額。」「至被告遭扣案如附表編
    號5、6所示之物，無證據證明與本件犯罪有關，爰不諭知沒
    收，附此敘明。」核原判決此部分之認事、用法並無不當，
    量刑亦稱妥適。
(二)被告上訴執詞以檢察官並未依最高法院110年度台上大字第5
    660號裁定意旨舉證證明被告構成累犯，且被告前案罪名與
    本案罪質不同，不應依累犯規定加重其刑等語，依本判決上
    開理由欄三、㈡、2.所示之說明，為無理由，應予駁回。
五、本院將原判決撤銷改判部分（指販賣第三級毒品未遂罪部分
    ）：
(一)原審法院認被告販賣第三級毒品未遂犯行之事證均屬明確，
    予以論罪科刑，固非無見。惟查，被告就此部分犯行，應有
    毒品危害防制條例第17條第2項規定之適用，業經本院論述
    如前（見三、㈡、4.），然原審就被告此部分犯行，認為並
    無毒品危害防制條例第17條第2項規定之適用，已有所違誤
    之處。被告上訴主張其此部分犯行，檢察官並未依最高法院
    110年度台上大字第5660號裁定意旨舉證證明被告構成累犯
    ，且被告前案罪名與本案罪質不同，不應依累犯規定加重其
    刑等語，依本判決上開理由欄三、㈡、2.所示之說明，固為
    無理由，然被告另以其此部分犯行，應有毒品危害防制條例
    第17條第2項之適用，則非無理由，自應由本院將原判決關
    於被告此部分販賣第三級毒品未遂罪予以撤銷。而沒收部分
    雖已非屬從刑，然原判決就此部分犯行諭知沒收所依據之罪
    刑，既業經撤銷，前開沒收部分自應併予撤銷，至原判決之
    應執行刑，因已失所附麗，應併予撤銷。
(二)爰審酌被告之素行、犯罪之動機、目的均係出於營利之意圖
    、犯罪時未受刺激、犯罪之手段、情節、販賣第三級毒品係
    增進流通毒品之管道，對社會治安所生之危害，及被告犯罪
    後坦承犯行態度；兼衡被告自陳國中畢業之智識程度、先前
    當臨時工及鐵工，沒有需要扶養之人等一切情狀，量處有期
    徒刑2月10日，並就此經撤銷改判部分與前開上訴駁回部分
    所處之刑，定其應執行刑如主文第4項所示。
(三)按毒品危害防制條例第18條第l項前段規定，應予沒收銷燬
    之毒品，以經查獲之第一、二級毒品為限。又毒品依其成癮
    性、濫用性及對社會危害性，共分為四級，上開條例並就製
    造、運輸、販賣、意圖販賣而持有、以非法方法使人施用、
    引誘他人施用及轉讓不同等級之毒品等行為，分別定其處罰
    。至施用或持有第三、四級毒品，因其可罰性較低，故未設
    處罰之規定，僅就施用及持有第一、二級毒品科以刑罰。然
    鑑於第三、四級毒品均係管制藥品，特於同條例第11條之1
    明定無正當理由，不得擅自持有；第18條第l項後段復規定
    查獲之第三、四級毒品，無正當理由而擅自持有者，沒入銷
    燬之。從而，依同條例第18條第1項後段應沒入銷燬之毒品
    ，專指查獲施用或持有之第三、四級毒品而言，倘係查獲製
    造、運輸、販賣、意圖販賣而持有、以非法方法使人施用、
    引誘他人施用或轉讓第三、四級毒品，既屬同條例相關法條
    明文規定處罰之犯罪行為，即非該條項應依行政程序沒入銷
    燬之範圍。然同條例對於查獲之製造、運輸、販賣、意圖販
    賣而持有、以非法方法使人施用、引誘他人施用及轉讓第三
    、四級毒品之沒收，並無特別規定，如其行為已構成犯罪，
    則該毒品即屬不受法律保護之違禁物，應回歸刑法有關沒收
    規定之適用，始為適法（最高法院99年度台上字第338號、1
    00年度台上字第882號判決意旨參照）。又按違禁物，不問
    屬於犯罪行為人與否，沒收之，刑法第38條第1項定有明文
    。查本件扣案如附表編號2所示之毒品，屬不受法律保護之
    違禁物，依上說明，應依刑法第38條第1項規定，諭知沒收
    ，上開毒品經鑑驗耗用之部分因已滅失，故不另為沒收之諭
    知，又用以包裹上開毒品之包裝袋，因與其內之毒品顯難析
    離，自應併予沒收之。
(四)按毒品危害防制條例第19條第1項規定「犯第4條至第9條、
    第12條、第13條或第14條第1項、第2項之罪者，其供犯罪所
    用之物，不問屬於犯罪行為人與否，均沒收之。」查扣案如
    附表編號4所示之物，係被告犯罪事實欄一㈡部分用以發送販
    賣毒品訊息之用，業據被告於原審審理時坦認（見原審卷第
    109頁），堪認係供本件此部分犯罪所用之物，自應依毒品
    危害防制條例第19條第1項規定，諭知沒收。扣案如附表編
    號8所示之夾鏈袋1包，據被告於原審審理時供稱：用以分裝
    愷他命使用，是我所有等語（見偵一卷第231頁、原審卷第1
    09頁）。此部分夾鏈袋既尚未盛裝毒品，為被告所有供本件
    犯罪預備之物，應依刑法第38條第2項規定，諭知沒收。
(五)就上開宣告多數沒收，依刑法第40條之2第1項規定併執行之
    。至被告遭扣案如附表編號5、6所示之物，無證據證明與本
    件犯罪有關，爰不諭知沒收，附此敘明。　　　　
據上論斷，應依刑事訴訟法第368條、第369條第1項前段、第364
條、第299條第1項前段，判決如主文。
本案經檢察官黃雅鈴提起公訴，檢察官乙○○到庭執行職務。
中　　華　　民　　國　　111 　年　　8 　　月　　26　　日
          刑事第六庭　  審判長法　官　張  靜  琪
                              法　官　鍾  貴  堯
                              法　官　劉  柏  駿
以上正本證明與原本無異。
如不服本判決應於收受送達後20日內向本院提出上訴書狀，其未
敘述上訴理由者，並得於提起上訴後20日內向本院補提理由書（
均須按他造當事人之人數附繕本）「切勿逕送上級法院」。因疫
情而遲誤不變期間，得向法院聲請回復原狀。

                              書記官  林  巧  玲
　　　　　　　　　　　　　　　
中　　華　　民　　國　　111 　年　　8 　　月　　26　　日

附錄本案論罪科刑法條：
毒品危害防制條例第4條
製造、運輸、販賣第一級毒品者，處死刑或無期徒刑；處無期徒
刑者，得併科新臺幣3千萬元以下罰金。
製造、運輸、販賣第二級毒品者，處無期徒刑或10年以上有期徒
刑，得併科新臺幣1千5百萬元以下罰金。
製造、運輸、販賣第三級毒品者，處7年以上有期徒刑，得併科
新臺幣1千萬元以下罰金。
製造、運輸、販賣第四級毒品者，處5年以上12年以下有期徒刑
，得併科新臺幣5百萬元以下罰金。
製造、運輸、販賣專供製造或施用毒品之器具者，處1年以上7年
以下有期徒刑，得併科新臺幣1百50萬元以下罰金。
前五項之未遂犯罰之。

毒品危害防制條例第9條
成年人對未成年人販賣毒品或犯前三條之罪者，依各該條項規定
加重其刑至二分之一。
明知為懷胎婦女而對之販賣毒品或犯前三條之罪者，亦同。
犯前五條之罪而混合二種以上之毒品者，適用其中最高級別毒品
之法定刑，並加重其刑至二分之一。

附表
編號 扣案物 備註 1 含第三級毒品4-甲基甲基卡西酮、甲基-N,N-二甲基卡西酮、硝甲西泮及第四級毒品硝西泮之飲料包1包（驗餘淨重4.8366公克） 眼睛圖示，紫色包裝，內含綠色粉末，送驗淨重5.9710公克。 2 第三級毒品愷他命1罐（驗餘淨重1.1310公克）、第三級毒品愷他命50包（驗餘淨重80.7586公克） 驗前總淨重83.0294公克，總純質淨重57.7908公克。 3 含第三級毒品4-甲基甲基卡西酮、甲基-N,N-二甲基卡西酮成分錠劑52顆 綠色錠劑（此部分業經原審不另為無罪之諭知確定） 4 蘋果廠牌iPhone 7行動電話1具（即扣押物品目錄表編號1） 白色兼紅色 IMEI：000000000000000 5 蘋果廠牌iPhone 7Plus行動電話1具（即扣押物品目錄表編號2） 鐵灰色 IMEI：000000000000000 6 蘋果廠牌iPhone 7行動電話1具（即扣押物品目錄表編號3）  鐵灰色有白色蘋果圖案 IMEI：000000000000000  7 蘋果廠牌iPhone 7行動電話1具（即扣押物品目錄表編號4） 鐵灰色 8 夾鏈袋1包